臺灣彰化地方法院民事裁定
110年度抗字第37號
抗  告  人  蔡健國  


相  對  人  陳素蓮  


上列抗告人與相對人間因拍賣抵押物事件，對於民國110年3月12
日本院司法事務官所為之110年度司拍字第13號裁定，提起抗告
，本院裁定如下：
    主  文
壹、抗告駁回。
貳、抗告程序費用由抗告人負擔。
    理  由
壹、本件抗告意旨略以：
　一、相對人聲請拍賣係爭抵押物所提出之債權證明文件，形式
      上審查，尚無法證明有債權存在，故相對人聲請拍賣係爭
      抵押物，於法不應准許：
　　　本件相對人雖有提出土地登記第一類謄本、他項權利證明
      書、抵押權設定契約書及抗告人簽立之借據三紙，用以證
      明抵押擔保債權存在，惟相對人所提供之借據，其上未有
      任何關於相對人之記載，故形式上審查尚無法證明抗告人
      對於相對人負有債務，且抗告人亦否認兩造間有任何債權
      債務關係之存在，是相對人聲請拍賣係爭抵押物，於法不
      應准許。
　二、復相對人所提聲證5臺中市政府營利事業登記證，於客觀
      形式上至多僅能證明相對人為玉山當鋪之負責人，無法證
      明兩造間有借款之法律關係，且聲證4借據上除未載明係
      向相對人借款外，亦無記載係向玉山當舖借款，故聲證5
      從形式上無從證明兩造間有借款之事實。
　三、又相對人雖有提出聲證6三紙本票之本票裁定及聲證7本票
      ，然該本票上均未載明相對人為受款人，兩造是否為本票
      之前後手關係亦非無疑，不排除相對人係自他人處取得本
      票之可能，故憑聲證6本票裁定及聲證7本票均無法證明兩
      造間有借款之事實。
　四、因此本件相對人形式上除須證明雙方有借款之合意外，亦
      需提出給付金錢之客觀證明，縱相對人有提出本票，亦不
      足以證明兩造間有交付金錢之事實，況且該本票是否為抗
      告人基於借款之原因，直接簽發交付予相對人，已有未明
      。是以本件相對人聲請拍賣係爭抵押物於法不合，應無理
      由，並聲明：
　　㈠原裁定廢棄。
　　㈡相對人之聲請駁回。
　　㈢聲請程序費用及抗告費用均由相對人負擔。
貳、經查：
　一、按最高限額抵押權人，於債權已屆清償期，而未受清償者
      ，得聲請法院，拍賣抵押物，就其賣得價金而受清償，民
      法第881條之17準用第873條定有明文。
　二、次按抵押權人，於債權已屆清償期，而未受清償者，得聲
      請法院，拍賣抵押物，就其賣得價金而受清償，民法第87
      3條定有明文。抵押權人依此規定聲請拍賣抵押物，係屬
      非訟事件，法院所為准駁之裁定，無確定實體法上法律關
      係存否之性質，於債權及抵押權之存否，並無既判力。故
      祗須其抵押權已經依法登記，並依登記之清償期業已屆滿
      而未受清償時，法院即應為准許拍賣抵押物之裁定。至於
      實體上法律關係如有爭執，應由有爭執之人另提起訴訟以
      謀解決，不得僅依抗告程序聲明其爭執，並據為廢棄准許
      拍賣裁定之理由（最高法院51年度台抗字第269號判例、5
      8年度台抗字第524號判例及94年度台抗字第270號判決意
      旨參照）。
　三、本件抗告人所有如附表所示三筆不動產上，設定有相對人
      之新臺幣（下同）2,000萬元之最高限額抵押權此情，業
      據相對人於聲請拍賣抵押物程序提出之土地登記第一類謄
      本各一份、土地抵押權設定契約書、土地抵押權變更契約
      書、他項權利證明書、典當借據收據影本三份、當鋪之臺
      中市政府營利事業登記證、本院本票裁定、抗告人再簽發
      之本票等影本為證，於形式上顯已可認確有抵押權擔保範
      圍內之債權存在及抵押債權已屆清償期而未獲清償。是原
      裁定就抵押權已經依法登記，且債權已屆清償期而未受清
      償等要件為形式上審查，據以准許相對人拍賣抵押物，於
      法並無不合。
　四、抗告人於本件抗告程序之所陳，核屬對實體事項之爭執，
      並非本件非訟程序所得審究之，抗告人應另循訴訟程序以
      資解決。從而，抗告人提起本件抗告，指摘原裁定不當求
      予廢棄，為無理由，應予駁回。
參、據上論結，本件抗告為無理由，依非訟事件法第46條、第21
    條第2項，民事訴訟法第495條之1第1項、第449條第1項、第
    95條、第78條，爰裁定如主文。
中　　華　　民　　國　　110 　年　　5 　　月　　31　　日
　　　　　　　　　民事第一庭    法  官　  李言孫
以上正本係照原本作成。
如不服本裁定，僅得於收受本裁定正本送達後10日內，委任律師
為代理人，並以適用法規顯有錯誤為理由，向本院提出再抗告狀
（須附繕本及繳納再抗告裁判費新台幣1,000元）。　 
中　　華　　民　　國　　110 　年　　6 　　月　　1　  日
                                書記官    梁永慶        


附表：(土地)                                                                                                      110年度抗字第37號             編   號         土          地          坐          落     地  目     面            積     權  利  範  圍 備        考  縣  市 鄉鎮市區    段  小  段   地        號  公頃 公畝   平方公尺   001 彰化縣 彰化市 萬興  930    2427.46 全部  002 彰化縣 彰化市 萬興  932    380.52 全部  003 彰化縣 彰化市 萬興  933    339 全部